臺灣高等法院高雄分院刑事判決　 99年度重上更(三)字第110號
上　訴　人
即　被　告　張吟霞
選任辯護人　洪文佐律師
上列上訴人因強盜等案件，不服臺灣高雄地方法院97年度訴字第
855 號中華民國97年11月28日第一審判決（起訴案號：臺灣高雄
地方法院檢察署96年度偵字第35618 號），提起上訴，判決後經
最高法院第三次發回更審，並經臺灣高雄地方法院檢察署移送併
辦（99年度偵續字第369 號），本院判決如下：
     主  文
原判決關於張吟霞強盜、私行拘禁暨定應執行刑部分，均撤銷。
張吟霞犯強盜罪，累犯，處有期徒刑陸年捌月。又共同犯私行拘
禁罪，累犯，處有期徒刑壹年。應執行有期徒刑柒年肆月。
     事  實
一、張吟霞前於民國92年間因傷害案件，經臺灣高雄地方法院以
    90年度易字第4577號判處有期徒刑4 月確定，於92年7 月25
    日易科罰金執行完畢。
二、緣張吟霞因之前另涉犯1 件強盜林勤傑之案件，經臺灣高雄
    地方法院檢察署檢察官以93年度偵字第12177 號提起公訴（
    該案嗣經本院以98年度上訴字第554 號、第569 號判處有期
    徒刑1 年4 月確定）後，張吟霞為逼迫林勤傑於臺灣高雄地
    方法院審理中為其有利之不實供述，乃與郭宏、綽號「作
    胖仔」（臺語「做麵包」之意，同音）之成年男子，及另一
    名真實姓名、年籍不詳之成年男子，共同基於妨害自由之犯
    意聯絡，於96年11月22日23時50分許，共同駕車前往林勤傑
    位於高雄縣鳥松鄉○○街63巷3 號之住處，欲強押林勤傑外
    出，以逼迫林勤傑於臺灣高雄地方法院審理該案時配合翻供
    。嗣見林勤傑騎乘機車返家，即由「作胖仔」及該名不詳男
    子，下車強拉林勤傑，林勤傑不從強力反抗，郭宏見狀乃
    下車協助強押林勤傑上車。待林勤傑上車後，即由郭宏負
    責開車，張吟霞坐於副駕駛座，「作胖仔」及該不詳之男子
    則將林勤傑控制在後座，共同將林勤傑載往位於屏東縣萬丹
    鄉之某處矮屋。而於到達上址欲下車前，「作胖仔」及另名
    不詳男子又承張吟霞之指示，先以林勤傑所著之外套蓋住林
    勤傑之頭部，再以膠帶纏繞後，始將林勤傑帶進矮屋內，而
    於渠等欲將林勤傑帶入矮屋時，張吟霞因見林勤傑之行動電
    話有仁美派出所員警之來電，為免犯行曝光，乃暫將林勤傑
    之行動電話取走並關機。待林勤傑進入矮屋後，即欲將蓋住
    其頭部之外套掀起，張吟霞見狀即責罵林勤傑：誰叫你掀開
    的！並動手毆打林勤傑。「作胖仔」及該名不詳男子於到達
    前開矮屋後未久，即先行離去。而自將林勤傑帶至前開矮屋
    後，張吟霞即持續以膠帶綑綁林勤傑雙手之方式控制林勤傑
    之行動自由並予以拘禁。又於張吟霞等人到達前開矮屋後，
    張吟霞復單獨另行萌生意圖為自己不法所有之強盜犯意，利
    用剝奪林勤傑行動自由之強暴方法，至使林勤傑不能抗拒，
    強取林勤傑身上所攜帶之皮包1 只（內有身分證、駕照、行
    照、提款卡、信用卡及現金新臺幣〔下同〕900 餘元），並
    為取得林勤傑住處之財物而強取其住處鑰匙1 串。迨約2 、
    3 天後，張吟霞、郭宏2 人又共同將林勤傑移置高雄縣林
    園鄉○○村○○路131 巷10號10樓（以下稱海洋大樓10樓）
    ，繼續拘禁而剝奪林勤傑之行動自由，張吟霞復不時逼問林
    勤傑提款卡密碼。又約2 、3 日後，張吟霞另1 名手下潘昱
    抒前來海洋大樓10樓處，張吟霞即命與渠等具妨害自由犯意
    聯絡之潘昱抒負責看守林勤傑，以防止林勤傑逃跑（潘昱抒
    所涉此部分犯行，另由臺灣高雄地方法院以97年度訴字第92
    5 號審理）。之後，張吟霞復向郭宏誆稱要至林勤傑住處
    為林勤傑拿取換洗衣物，要求郭宏與其同車前往林勤傑上
    開住處。到達後，張吟霞即持前開林勤傑住處鑰匙開啟門鎖
    進入屋內，取走林勤傑所有之存摺5 本（土地銀行、台灣企
    銀、第一銀行、富邦銀行、彰化銀行各1 本）及信用卡8 張
    （聯邦銀行3 張、中國信託銀行5 張）等物（侵入住宅部分
    未據告訴）。張吟霞得手後即返回拘禁林勤傑之海洋大樓10
    樓，並一再逼問林勤傑上開信用卡哪張尚可刷卡或現金借貸
    ，及提款卡密碼等事項，林勤傑因害怕再遭毆打，只得屈從
    而告知，惟因上開帳戶內已無存款或存款太少，致而未予提
    領，且因上開信用卡均已遭停卡無法使用而未果。而除於張
    吟霞逼問林勤傑有關提款卡密碼等事項，林勤傑不配合回答
    時，張吟霞曾動手毆打林勤傑外，張吟霞亦不時會無故自行
    或命郭宏毆打林勤傑（傷害部分業經林勤傑撤回告訴，而
    經原審為不受理判決確定）。嗣至96年11月29日林勤傑與潘
    昱抒共同前往與張吟霞有債務糾紛之張愛珠住處前，因張吟
    霞等人已無意再拘禁林勤傑，郭宏乃詢問林勤傑是否願意
    離去，然因林勤傑所有其上載有其父母詳細住址之機車行照
    尚未經張吟霞返還，林勤傑惟恐張吟霞得知其父母住處，危
    及父母安全，遂偽向張吟霞等人表示欲與渠等一起活動，不
    願離去，惟張吟霞等人自此後即未再予剝奪林勤傑之自由或
    續予拘禁。
三、96年12月10日17時許，張吟霞、郭宏、潘昱抒、林勤傑等
    人，共同前往張吟霞不知情之友人潘志建位於高雄縣大寮鄉
    ○○村○○路38之5號住處拜訪潘志建，張吟霞、林勤傑並
    借宿於潘志建家中，而至96年12月12日19時29分許，林勤傑
    因已趁機將其所有之行動電話及機車行照取回，乃於潘志建
    前開住處，連續以行動電話傳送簡訊告知其父林添瑞其遭綁
    架之事及所在位置，林添瑞接獲林勤傑第3 通簡訊後，即向
    高雄縣政府警察局林園分局中庄派出所報案，詎該轄區員警
    據報後竟撥打林勤傑行動電話，詢問其是否遭人綁架，而為
    張吟霞發現。張吟霞乃要求林勤傑以其「現於北部上班，並
    未遭人綁架後」等語作為回答，並旋將林勤傑載離潘志建住
    處前往屏東市區。途中，林勤傑趁隙跳車並至某家動物診所
    內求救，央請該診所人員代為報警後，經林勤傑將上情告以
    前來處理之員警，員警即帶同林勤傑前往潘志建前開住處逮
    捕郭宏，而張吟霞、潘昱抒則趁隙逃逸，員警嗣並扣得林
    勤傑所有之上開存摺5 本、信用卡8 張及內衣褲1 包，始循
    線查悉上情。
四、案經林勤傑訴由高雄縣政府警察局林園分局報請臺灣高雄地
    方法院檢察署檢察官偵查起訴。
     理  由
壹、證據能力方面：
一、證人林勤傑、潘志建、郭宏於偵查中所為之陳述有證據能
    力：
  (一)按被告以外之人於偵查中向檢察官所為陳述，除顯有不可信
    之情況者外，得為證據；刑事訴訟法第159 條之1 第2 項定
    有明文。偵查中對被告以外之人所為之偵查筆錄，或被告以
    外之人向檢察官所提之書面陳述，性質上均屬傳聞證據。惟
    現階段刑事訴訟法規定檢察官代表國家偵查犯罪、實施公訴
    ，依法其有訊問被告、證人及鑑定人之權，證人、鑑定人且
    須具結，而實務運作時，檢察官偵查中向被告以外之人所取
    得之陳述，原則上均能遵守法律規定，不致違法取供，其可
    信度極高。被告以外之人前於偵查中已具結而為證述，除反
    對該項供述得具有證據能力之一方，已釋明「顯有不可信之
    情況」之理由外，不宜即遽指該證人於偵查中之陳述不具證
    據能力。
  (二)證人林勤傑、潘志建、郭宏於偵查中，均經檢察官以證人
    之身分具結而為陳述，而被告張吟霞及其辯護人，並未提及
    檢察官在偵查時有何不法取供之情形，亦未釋明上開供述有
    何顯不可信之情況，依前述說明，證人林勤傑、潘志建、郭
    宏於偵查中經具結之陳述自具有證據能力。
二、按刑事訴訟法第158 條之3 規定：「證人、鑑定人依法應具
    結而未具結者，其證言或鑑定意見，不得作為證據。」所謂
    「依法應具結而未具結者」，係指檢察官或法官依刑事訴訟
    法第175 條之規定，以證人身分傳喚被告以外之人（證人、
    告發人、告訴人、被害人、共犯或共同被告）到庭作證，或
    雖非以證人身分傳喚到庭，而於訊問調查過程中，轉換為證
    人身分為調查時，此時其等供述之身分為證人，則檢察官、
    法官自應依本法第186 條有關具結之規定，命證人供前或供
    後具結，其陳述始符合第158 條之3 之規定，而有證據能力
    。若檢察官或法官非以證人身分傳喚而以告發人、告訴人、
    被害人或共犯、共同被告身分傳喚到庭為訊問時（例如刑事
    訴訟法第71條、第219 條之6 第2 項、第236 條之1 第2 項
    、第248 條之1 、第271 條第2 項、第271 條之1 第1 項）
    ，其身分既非證人，即與「依法應具結」之要件不合，縱未
    命其具結，純屬檢察官或法官調查證據職權之適法行使，當
    無違法可言。而前揭不論係本案或他案在檢察官面前作成未
    經具結之陳述筆錄，係屬被告以外之人於偵查中向檢察官所
    為之陳述，本質上屬於傳聞證據，基於保障被告在憲法上之
    基本訴訟權，除該被告以外之人死亡、身心障礙致記憶喪失
    或無法陳述、滯留國外或所在不明而無法傳喚或傳喚不到、
    或到庭後拒絕陳述等情形外，如已經法院傳喚到庭具結而為
    陳述，並經被告之反對詰問，前揭非以證人身分而在檢察官
    面前未經具結之陳述筆錄，除顯有不可信之情況者外，得為
    證據（最高法院96年度台上字第3527號、97年度台上字第48
    3 號判決意旨參照）。證人即同案被告郭宏於偵查中經檢
    察官訊問時，凡未命其具結者，均係以被告身分予以訊問，
    此有各該筆錄在卷可稽，是其前揭各次就案發過程所為之陳
    述，本質上雖屬傳聞證據，然其既經法院審理時傳喚到庭具
    結而為陳述，並經被告張吟霞及其辯護人為反對詰問，且其
    前揭非以證人身分而在檢察官面前作成之未經具結之陳述筆
    錄，亦無證據足認顯有不可信之情況，揆諸前揭最高法院判
    決意旨所示，自得引為本案之證據。
三、除顯有不可信之情況外，從事業務之人於業務上或通常業務
    過程所須製作之紀錄文書、證明文書，得為證據，刑事訴訟
    法第159 條之4 第2 款定有明文。本件卷附台北富邦商銀行
    高雄分行、彰化商業銀行高雄分行、彰化商業銀行鳳山分行
    、台灣中小企業銀行大發分行）、聯邦商業銀行、台灣土地
    銀行三民分行、中國信託商業銀行函查告訴人林勤傑在上開
    銀行存款、交易明細及信用卡是否有停卡之情事所為之函覆
    ，均係從事金融業務之人於業務上所作成之文書，依上引刑
    事訴訟法之規定，自有證據能力。
四、本案其餘傳聞證據之證據能力：
    按傳聞法則之重要理論依據，在於傳聞證據未經當事人之反
    對詰問予以核實，乃予排斥，惟若當事人已放棄對原供述人
    之反對詰問權，於法院審判時表明同意該等傳聞證據可作為
    證據，基於證據資料愈豐富，愈有助於真實發現之理念，並
    貫徹刑事訴訟法修法加重當事人進行主義之精神，確認當事
    人對於證據能力有處分權之制度，傳聞證據經當事人同意作
    為證據，法院認為適當者，亦得為證據。另當事人於調查證
    據時，對於傳聞證據表示「沒有意見」、「對於證據調查無
    意見」，而未於言詞辯論終結前聲明異議，應視為已有將該
    等傳聞證據採為證據之同意，此刑事訴訟法第159 條之5 定
    有明文。檢察官、被告及辯護人於本院準備程序及審判期日
    ，已表示對於全案卷證其餘傳聞證據之證據能力均無意見，
    且同意作為本案之證據（見本院更(三)卷第61至64頁、第146
    頁），依刑事訴訟法第159 條之5 之規定，檢察官、被告及
    辯護人已同意本案其餘傳聞證據均有證據能力，本院斟酌該
    等證據並非非法取得，亦無證明力明顯過低之情形，是該等
    證據，均得採為證據。
貳、有罪部分：
一、私行拘禁部分：
    訊據上訴人即被告張吟霞（下稱被告）對於私行拘禁之犯罪
    事實坦承不諱（見本院更(三)卷第57頁、第146 頁），本院審
    酌：
  (一)被告上開自白，核與證人即告訴人林勤傑、證人即同案被告
    郭宏、證人潘昱抒之證述情節相符，並有告訴人所持用門
    號0000000000號行動電話之通聯紀錄在卷可稽。
  (二)告訴人林勤傑（下稱告訴人）雖指訴其係遭被告等人拘禁至
    96年12月12日，伊向外求援之時云云。惟查：
  1.證人即同案被告郭宏於偵查中陳稱：我們原本是將林勤傑
    押到海洋大樓10樓，約到11月底左右，我有說要讓他回去，
    但林勤傑表示不要回去，要跟我們在一起等語（見偵卷第20
    3頁）。
  2.證人即告訴人林勤傑於原審自陳：後來他們有帶我出去網咖
    或是去唱歌、吃飯，這是29日之後的事情，詳細時間我不知
    道。去網咖2 次，至於去唱歌、吃飯幾次我記不清楚。這幾
    次外出時，被告郭宏有說「現在讓你回去，有沒有想要回
    去」，但我不知道是不是開玩笑的，所以我不敢走等語（見
    原審卷(一)第163 頁），亦陳明郭宏確曾數次詢問伊是否欲
    離開，甚為明灼。
  3.被告等人自96年11月29日後之某日，不僅數次帶同告訴人外
    出，有如上述，甚且被告於96年12月10日尚帶同告訴人至友
    人潘志建家中借住，當時告訴人與被告間之互動像是朋友，
    告訴人並無精神或心情不好之樣，且亦與被告及潘志建共同
    外出釣魚、飲酒等情，亦經證人潘志建具結證述在卷（見偵
    卷第56至57頁）。依告訴人當時與被告之互動態樣觀之，若
    謂被告等人於斯時仍有拘禁、剝奪告訴人自由之舉或意思，
    誠難想像。
  4.此外，再參酌：
  證人即同案被告郭宏於原審證稱：96年11月29日、30日，
    告訴人有提議要去找張愛珠，我們有一起去，當時我載潘昱
    抒及告訴人去張愛珠的家，告訴人的行動自由沒有被限制。
    從96年11月29日之後就沒有再綁住告訴人了等語（見原審卷
    (三)第21至22頁）。證人張愛珠於本院上訴審證稱：96年11月
    29日晚上告訴人與潘昱抒到我家，我有報警處理，請他們離
    開。隔天早上約7 點左右，被告與潘昱抒就強行進入我家，
    之後告訴人與郭宏也進來。當天如果告訴人自己要跑開的
    話應該有機會，因為我們在燦坤刷卡時，告訴人絕對有機會
    可以跑掉等語（見本院上訴卷第104 頁反面至第105 頁）。
  告訴人自承：96年12月12日警方至潘志建家中時，伊所有之
    機車係停放在潘志建家（見本院上訴卷第114 頁反面）。而
    該機車係在去張愛珠家後3 、4 天，告訴人要郭宏去伊家
    中騎來，以方便購物等語，亦經郭宏陳稱在卷（見本院上
    訴卷第123 頁反面）。則依諸郭宏所述未再限制告訴人行
    動自由之時點，參酌證人張愛珠所觀察告訴人於96年11月30
    日之行動情形，並斟酌告訴人竟要參與妨害其自由犯行之郭
    宏將其機車騎至潘志建住處，以利其購物之用意及時間點
    ，堪認被告等人應係自96年11月29日，即告訴人前往張愛珠
    住處時，即未再予拘束告訴人之人身自由，且亦未阻止告訴
    人自由離去，殆無疑義。況且，證人張愛珠在告訴人於96年
    11月29日與潘昱抒同至其住處時，既曾報警前來處理，有如
    前述，則如告訴人斯時仍在被告等人剝奪行動自由之期間，
    依諸常理，其當利用員警到場之時告知其遭人剝奪自由之情
    事，乃告訴人竟不此之圖，逕行離去，誠然悖諸常情，由此
    益徵，被告等人自96年11月29日即告訴人前往張愛珠住處時
    ，即未再剝奪告訴人之人身自由，甚為明灼。至告訴人固指
    稱：因為伊的機車行照有記載父母地址，而該行照一直在被
    告掌握之中，因伊惟恐父母受到被告的傷害，所以在郭宏
    問伊要不要回去時，伊才不敢離去等語。惟此種疑慮既僅係
    告訴人個人之揣測，並無證據證明被告等人有以此要脅告訴
    人之情事，則告訴人基於自身之揣測而自願留於被告等人身
    邊，尚不得執此遽認被告等人斯時仍有剝奪告訴人行動自由
    之行為。
  (三)綜上所述，被告上開任意性之自白既有前揭證據可佐，核與
    事實相符，自得採為論罪科刑之依據，是此部分事證已臻明
    確，被告私行拘禁之犯行洵堪認定，應予依法論科。
二、強盜部分：
    訊據被告矢口否認有何強盜犯行，辯稱：伊於96年11月22日
    與郭宏共同駕車前往告訴人位於高雄縣鳥松鄉○○街63巷
    3 號之住處，係欲與告訴人談論有關前揭另案涉嫌強盜告訴
    人而遭起訴之案件，伊不曾拿過告訴人的財物，更沒有逼問
    告訴人提款卡密碼之情事云云。經查：
  (一)被告與郭宏、「作胖仔」及另名不詳男子，於將告訴人帶
    至前開屏東縣萬丹鄉某矮屋處時，被告即利用剝奪告訴人行
    動自由之強暴方法，至使告訴人不能抗拒，而強行取走告訴
    人身上之皮包1 只（內有身分證、駕照、行照、提款卡、信
    用卡及現金900 餘元），並為取得告訴人住處之財物而強取
    其住處鑰匙1 串，嗣復持該串鑰匙進入告訴人前開住處，取
    走告訴人所有之存摺5 本（土地銀行、台灣企銀、第一銀行
    、富邦銀行、彰化銀行各1 本）及信用卡8 張（聯邦銀行3
    張、中國信託銀行5 張）等物之情，業據證人即告訴人林勤
    傑於偵查、原審及本院上訴審審理時證述綦詳（見偵卷第91
    頁、第208 至209 頁，原審卷(三)第212 至213 頁，本院上訴
    卷第109 至110 頁）。核與證人即同案被告郭宏於偵查中
    證稱：張吟霞叫林勤傑將他身上東西拿出來，林勤傑拿出來
    的鑰匙、皮包、手機等物是張吟霞拿走。警方查扣林勤傑所
    有之存摺5 本、信用卡8 張，是張吟霞從林勤傑家中拿出來
    的。大約林勤傑被押走後2 天，由張吟霞開車載我到林勤傑
    家中，當時我沒進去，是張吟霞進入拿出來的等語（見偵卷
    第222 頁）；於原審證稱：我沒有強搜林勤傑身上的財物，
    那些東西是張吟霞拿的。張吟霞帶走林勤傑時，即將他身上
    鑰匙拿走，林勤傑的存摺、信用卡等物，是張吟霞一人自行
    到林勤傑家中找出來的。林勤傑身上的現金、鑰匙及證件是
    張吟霞拿的等語（見原審卷(一)第22頁，聲羈卷第5 頁，偵聲
    卷第10頁）；就告訴人之皮包、鑰匙及存摺、信用卡等物係
    如何遭被告取走等情，二者所述大致相符。參以證人潘昱抒
    於原審證稱：我有看到林勤傑的皮夾、存摺，張吟霞有在林
    勤傑的面前拿林勤傑的皮夾、存摺並翻給他看。我也曾聽到
    張吟霞問林勤傑「密碼到底是幾號，你要不要說」，但因為
    當時我在上廁所，所以沒看到等語（見原審卷(一)第193 頁）
    。而衡情苟被告未拿取告訴人前開財物，其何以能在告訴人
    面前翻閱告訴人之皮夾、存摺？又何須逼問告訴人有關提款
    卡密碼之事？足認被告確有強盜告訴人前開財物之事實。
  (二)證人即告訴人林勤傑於偵查中證稱：「……我被拉上車後被
    前2 名男子押趴在後座，車子由郭宏駕駛，張吟霞坐副駕
    駛座，一路開了很久，等到一個地方下車後，他們用膠帶綑
    綁我雙手，以一個黑色外套罩住我的頭再以膠帶固定我的頭
    ，然後拉著我走，我進去時發現是一間平房，我進屋後有將
    外套掀開，一眼就看見張吟霞，她見我看到她，就徒手毆打
    我，並說誰叫你把外套掀開，當天在該處待一晚並在該處打
    我……被拳腳踢打，他們問我錢放哪，因我多年前他們綁我
    過，害他們被起訴……他們有拿（搜走我的東西）給我看，
    一一問我哪幾張卡內還可以領錢或刷卡，……」、「（問：
    張吟霞他們押走你的目的為何？）要拿我的錢。（問：為何
    他們會認為你有錢，並將你綁走？）因為他們在跑路。我有
    在工作，有收入」等語（見偵卷第91頁、第209 至210 頁）
    。於原審證稱：「張吟霞說可以放我一條生路，並要我想想
    看，有無什麼辦法，不用我本人出面，她可以拿到錢，我就
    告訴張吟霞說想不出來，所以她又繼續對我拳打腳踢，……
    」、「（問：拿你的存摺、信用卡做什麼？）因為張吟霞在
    跑路沒有錢，她拿我的東西是要領錢，因為我被她綁走，所
    以她要負責養我，但她說她沒有錢養我，要我告訴她密碼，
    我不告訴她，所以她自己打我，或者叫郭宏打我……」等
    語（見原審卷(一)第152 至163 頁）。參以證人即同案被告郭
    宏於原審證稱：張吟霞有問林勤傑信用卡哪張卡還可刷卡
    或現金借貸，及提款卡密碼等語（見原審卷(一)第25、54頁）
    ；證人潘昱抒於原審證稱：我有看到林勤傑的皮夾、存摺，
    張吟霞有在林勤傑的面前拿林勤傑的皮夾、存摺並翻給他看
    ，我也曾聽到張吟霞問林勤傑「密碼到底是幾號，你要不要
    說」等語（見原審卷(一)第193 頁）。且被告於96年11月22日
    至11月29日強押並拘禁告訴人此段期間，確係遭臺灣高雄地
    方法院、臺灣高雄地方法院檢察署及臺灣屏東地方法院檢察
    署通緝中乙情，有臺灣高等法院通緝紀錄表1 份卷可稽（見
    本院更(三)卷第172 頁）。足認被告與其同夥強押告訴人之目
    的，固係逼迫告訴人於原審法院審理被告另案涉犯強盜案件
    ，為其有利之不實供述；然其強取告訴人財物之目的，則係
    因其遭法院及檢察署通緝跑路，缺錢花用，始強取告訴人之
    財物，並拿取告訴人之信用卡及存摺，逼問告訴人何張信用
    卡可刷卡及預借現金借貸，並逼問告訴人提款卡密碼，進而
    持以刷卡、現金借貸及提領現款。由此，益徵被告確有不法
    所有之意圖，亦甚明顯。
  (三)被告取得告訴人上開提款卡及信用卡後，經本院更(一)審向台
    北富邦商銀行高雄分行、彰化商業銀行高雄分行、彰化商業
    銀行鳳山分行、臺灣中小企業銀行大發分行、聯邦商業銀行
    、臺灣土地銀行三民分行、中國信託商業銀行函查告訴人在
    上開銀行存款、交易明細及信用卡是否有停卡。依富邦商銀
    行高雄分行所檢送之往來明細覆稱：帳戶內有存款98元，無
    交易紀錄；彰化商業銀行高雄分行之往來明細，則存款有10
    2 元，無交易紀錄；彰化商業銀行鳳山分行存款餘額353 元
    ，無交易紀錄；台灣中小企業銀行大發分行96年11月20日存
    款1,000 元，同月22日（即遭剝奪行動自由之日）提款900
    元；96年12月4 日存款3,772 元（此筆係在告訴人回復其自
    由後匯入）；聯邦商業銀行覆稱：告訴人持有該信用卡4 張
    ，現金卡1 張，其中現金卡客戶已於93年6 月15日來電掛失
    ，另信用卡卡號0000-0000-0000-0000 於98年7 月31日屆卡
    片到期日；台灣土地銀行三民分行無任何存款及交易紀錄；
    中國信託商業銀行覆稱：告訴人現金卡因遲延繳款而於94年
    7 月8 日列為催收帳務；信用卡並未受強制停等情，固有上
    開各金融機構函文在卷可按（見本院更(一)卷第53至75頁）。
    惟查，證人即告訴人林勤傑於偵查中證稱：「他們要我將所
    有資料都講出來，並問我金融卡裡面還有多少錢，並要我想
    ，有什麼辦法可以讓我不用出面就可以拿到錢的方法，只要
    我講不出來，他們就打我，並要我告訴他們，我這些銀行的
    基本資料，我說出來以後，張吟霞就會叫郭志宏假裝是我，
    打電話到銀行去問我帳戶內還有多少錢」（見偵卷第210 頁
    ）；於原審證稱：「（問：後來有無告訴張吟霞你的提款卡
    密碼？）我被打成這樣，當然有說，不說可以嘛」等語（見
    原審卷(一)第155 頁）。且被告利用剝奪告訴人行動自由之強
    暴方法，而至告訴人無法抗拒，強取告訴人身上所攜帶之皮
    包1 只（內有身分證、駕照、行照、提款卡、信用卡、現金
    900 餘元）及告訴人住處鑰匙1 串，復持上開鑰匙開啟告訴
    人住處門鎖後，進入屋內取走告訴人之存摺5 本及信用卡8
    張等物，並一再逼問告訴人上開信用卡哪張尚可刷卡或現金
    借貸，及提款卡密碼等情，業如上述。倘被告剝奪告訴人行
    動自由之目的，僅係為逼迫告訴人於原審審理其另涉強盜案
    件時配合翻供，而為有利被告之陳述，則被告何需強取告訴
    人上開財物，並一再逼問告訴人上開信用卡哪張尚可刷卡或
    現金借貸，及提款卡密碼？由此益徵被告確有不法所有之意
    圖甚明，不能因被告未提領告訴人帳戶之存款，即認被告無
    不法所有之意圖。
  (四)被告雖辯稱：伊拿取告訴人之財物，係為支付告訴人被拘禁
    期間之飲食生活費用云云。然查，被告在強押告訴人並取走
    其900 餘元現金及其他財物之同時，並未告知係用以支付拘
    禁告訴人期間之飲食生活費用等情，業據證人即告訴人林勤
    傑證述在卷；且告訴人在被拘禁期間，每日只吃半碗飯，甚
    至只吃1 條土司及喝1 瓶礦泉水等情，亦據證人即告訴人林
    勤傑證述綦詳（見偵卷第92頁、原審卷(一)第153 頁）。參以
    證人即告訴人林勤傑證稱：「（問：張吟霞他們押走你的目
    的為何？）要拿我的錢。」、「（問：為何他們會認為你有
    錢，並將你綁走？）因為他們在跑路。我有在工作，有收入
    」等語（見偵卷第209 至210 頁）。足認被告強取告訴人上
    開財物，確有不法所有之意圖甚明。
  (五)至告訴人當日所持有之行動電話，雖於被告等人於欲將告訴
    人帶入上開位於屏東縣萬丹鄉之矮屋前，即遭被告取走，惟
    被告斯時之所以取走該行動電話，係因當時被告見告訴人之
    行動電話有仁美派出所員警來電，始將行動電話取走並關機
    等情，業經證人即告訴人林勤傑證陳在卷（見本院上訴卷第
    109 頁）。參以證人即同案被告郭宏於原審證稱：在海洋
    大樓跟潘志建住處這段期間，林勤傑的行動電話有時候在我
    這邊，有時候我還給他，在海洋大樓時，林勤傑行動電話的
    SIM 卡已經鎖住不能使用，後來我們有載他去重新辦理，辦
    好後，我沒有用林勤傑的行動電話打過電話，至於林勤傑自
    己有無打過，我不清楚等語（見原審卷(三)第20頁）；證人即
    告訴人林勤傑於原審證陳：12月12日我發現我的行動電話就
    放在桌上，所以我就打了3 通簡訊，1 通電話到我家，事後
    我有看到1 張紙條，才知道當時行動電話會放在桌上，原來
    是郭宏和潘昱抒私下講好要放我走，但他們不敢光明正大
    和張吟霞作對，所以才故意將我的行動電話放在桌上，要讓
    我報警等語（見原審卷(一)第156 頁）。則被告斯時取走告訴
    人之行動電話，用意僅係單純阻絕告訴人與外界之聯絡，並
    無為自己不法所有之意圖甚明，否則，其當無不自行使用或
    加以變價，而逕將該行動電話交予郭宏，使郭宏有機會
    將行動電話交還告訴人之理。
  (六)綜上所述，被告上開所辯，均係圖飾卸責之詞，不足採信，
    此部分事證已臻明確，其強盜犯行洵堪認定。
三、按「刑法第302 條第1 項私行拘禁屬於主要性之規定，而以
    其他非法方法剝奪人之行動自由，則屬於補充性規定，如行
    為人之所為，既觸犯主要性規定，亦觸犯補充性規定；或由
    觸犯次要性規定，進而觸犯主要性規定時，按之主要規定優
    於補充規定原則，則只適用主要性規定予以論處即足，自不
    應宣告補充規定之罪名。再刑法第302 條第1 項所謂以其他
    非法方法，剝奪人之行動自由，係對於同條項私行拘禁之補
    充規定，若於剝奪被害人之行動自由後將被害人拘禁於一定
    之處所，繼續較久之時間，即屬私行拘禁（最高法院79年度
    台上字第2633號、86年度台上字第3619號判決意旨參照）。
    本件被告為逼迫告訴人於另案為其有利之不實供述，乃夥同
    郭宏、「作胖仔」與另名不詳姓名之成年男子，強押告訴
    人上車，繼之載往上開矮屋、海洋大樓10樓等處拘禁，其先
    剝奪告訴人之行動自由，進而復與郭宏夥同潘昱抒將告訴
    人繼續私行拘禁於海洋大樓10樓，揆諸前揭最高法院判決意
    旨，就此部分自應僅論以刑法第302 條第1 項之私行拘禁罪
    。另被告嗣後另行起意單獨強盜告訴人之財物，核其此部分
    所為，則係犯刑法第328 條第1 項之強盜罪。次按，實施私
    行拘禁之行為人未將受拘禁之被害人釋放回復其自由以前，
    其私行拘禁之犯罪行為係仍繼續進行中，並未終止，多次更
    換拘禁地點，對其犯罪之成立，犯罪之個數、刑罰之輕重，
    均無影響（最高法院72年度台上字第7320號判決意旨參照）
    。被告及郭宏先將告訴人拘禁於上揭矮屋，嗣再強押告訴
    人拘禁至上開海洋大樓10樓，拘禁期間從未回復告訴人之自
    由，揆諸前開最高法院判決意旨，就被告所犯之私行拘禁罪
    ，自應僅論以單純一罪。再按，共同實施犯罪行為之人，在
    合同意思範圍內，相互利用他人之行為，以達其犯罪之目的
    ，原不必每一階段均參與，祇須分擔犯罪行為之一部，即應
    對於全部所發生之結果共同負責。且共同正犯之意思聯絡，
    原不以數人間直接發生者為限，即有間接之聯絡者，亦包括
    在內，如甲分別邀約乙、丙犯罪，雖乙、丙間彼此並無直接
    之聯絡，亦無礙於其為共同正犯之成立（最高法院92年度台
    上字第5407號、94年度台上字第5480號判決意旨參照）。查
    共犯「作胖仔」及另名不詳男子，雖於將告訴人載往前開矮
    屋後，即行離去；而共犯潘昱抒於告訴人遭拘禁數日後，始
    至海洋大樓參與被告、同案被告郭宏拘禁告訴人之犯行，
    業如上述，然渠等既就同一妨害告訴人自由之行為，有犯意
    之聯絡，並分擔犯罪行為之一部分，則渠等相互間，及與被
    告、同案被告郭宏間，就妨害告訴人自由部分，均應論以
    共同正犯。再被告之所以強押告訴人剝奪其自由，乃意在逼
    迫告訴人於被告另件強盜案件中，為其有利於被告之不實供
    述之情，業經證人即告訴人林勤傑證陳在卷（見本院上訴卷
    第114 頁）；核與證人即同案被告郭宏於偵查中陳稱：之
    所以會強押並拘禁林勤傑，是因為張吟霞與林勤傑有官司案
    件，張吟霞要林勤傑幫他解套等語（見偵卷第202 頁反面）
    ，互相吻合。是被告私行拘禁告訴人之行為，與強盜告訴人
    財物之行為，足認係犯意各別，行為互殊，自應予以分論併
    罰。被告前於92年間因傷害案件，經臺灣高雄地方法院以90
    年度易字第4577號判處有期徒刑4 月確定，於92年7 月25日
    易科罰金執行完畢等情，有臺灣高等法院被告前案紀錄表附
    卷可稽，被告於前開有期徒刑執行完畢後5 年內，故意再犯
    本件有期徒刑以上之2 罪，皆為累犯，均應依刑法第47條第
    1 項之規定加重其刑。
四、臺灣高雄地方法院檢察署移送併辦（99年度偵續字第369 號
    ），其中關於被告於96年11月22日至同年月29日，私行拘禁
    告訴人，並強盜告訴人所有之皮包、銀行存摺5 本、信用卡
    8 張、現金900 元等物部分，與臺灣高雄地方法院檢察署檢
    察官起訴（96年度偵字第35618 號）並經本院判決有罪部分
    ，為事實相同之同一案件，本院自得併予審理。
五、原審認被告前開所犯私行拘禁及強盜罪行，事證明確，因而
    予以論科，固非無見。惟查：(一)被告私行拘禁告訴人之時點
    ，僅至96年11月29日被告等人帶同告訴人前往張愛珠住處之
    前，業據本院認定如前，乃原判決認被告私行拘禁告訴人之
    時點，持續至96年12月12日，事實之認定容屬有誤。(二)被告
    並未強盜告訴人之行動電話，亦據本院認定如前，乃原判決
    認被告強盜之財物包含該支行動電話，亦有未當。(三)原判決
    事實認定被告曾於94年間因妨害公務罪，經原審法院以94年
    度簡字第5323號刑事判決判處有期徒刑3 月確定，於95年3
    月23日易科罰金執行完畢，有臺灣高等法院被告前案紀錄表
    附卷可稽，其於上開有期徒刑執行完畢後5 年內，故意再犯
    本件有期徒刑以上之罪，為累犯，應依刑法第47條第1 項之
    規定加重其刑等情。然依臺灣高等法院被告前案紀錄表之記
    載，上開案件嗣經併至臺灣高雄地方法院檢察署98年度執檢
    更字第81號，與被告另犯之偽造文書、傷害等罪，聲請減刑
    併定執行刑為有期徒刑9 月，且於98年1 月入監，98年3 月
    23日執行完畢出監（見本院更(三)卷第41頁），則原判決關於
    被告累犯之認定，核與卷證資料不相適合，亦有違誤。被告
    上訴意旨否認此部分犯罪，而指摘原判決此部分不當，雖無
    理由，惟原判決此部分既有前揭可議之處，自應由本院將原
    判決此部分暨定應執行刑部分予以撤銷改判。
六、審酌被告為求告訴人就審理中之案件翻異前供，改為有利於
    被告之證述，竟不擇手段，夥同郭宏等人強押且拘禁告訴
    人，不僅造成告訴人身體受有雙肘脫皮及雙下肢挫擦傷等傷
    害（此有高雄市立小港醫院診斷證明書1 紙在卷，見偵卷第
    96頁），對其心理亦造成相當大之創傷；被告復又另行起意
    ，單獨強盜告訴人之財物，造成告訴人之財物損失；犯後業
    已坦承妨害自由犯行，惟仍否認強盜犯行，及其於妨害告訴
    人自由之犯行中居於主導地位等一切情狀，爰分別量處如主
    文第2 項所示之刑，並定其應執行之刑。至扣案之存摺、信
    用卡及內衣褲等物，係告訴人所有，自無是否沒收之問題，
    附此敘明。
參、不另為無罪諭知部分：
一、公訴意旨略以：
  (一)被告自前揭96年11月29日不再拘禁告訴人之時起，至96年12
    月12日被告將告訴人載離潘志建住處前往屏東市區途中，告
    訴人趁隙跳車之時止，仍屬告訴人行動自由遭剝奪之期間，
    因認被告此部分亦涉犯刑法第302條第1項之妨害自由罪嫌云
    云。
  (二)另被告除強盜告訴人所有之皮包1 只（內有身分證、駕照、
    行照、提款卡、信用卡及現金900 餘元）、鑰匙1 串及告訴
    人之存摺5 本（土地銀行、台灣企銀、第一銀行、富邦銀行
    、彰化銀行各1 本）、信用卡8 張（聯邦銀行3 張、中國信
    託銀行5 張）等物外，尚強盜告訴人所有之行動電話1 支，
    因認被告此部分亦涉犯刑法第328 條第1 項之強盜罪嫌云云
    。
二、按犯罪事實應依證據認定之，無證據不得認定犯罪事實；又
    不能證明被告犯罪者，應諭知無罪之判決，刑事訴訟法第15
    4 條第2 項、第301 條第1 項分別定有明文。次按認定不利
    於被告之事實，須依積極證據，茍積極證據不足為不利被告
    事實之認定，即應為有利於被告之認定，更不必有何有利之
    證據；事實之認定，應憑證據，如未能發現相當證據，或證
    據不足以證明，自不能以推測或擬制之方法，以為裁判之基
    礎；且認定犯罪事實所憑之證據，雖不以直接證據為限，間
    接證據亦包括在內，然而無論直接證據或間接證據，其為訴
    訟上之證明，須於通常一般之人均不致有所懷疑，而得確信
    其為真實之程度者，始得據為有罪之認定，倘其證明尚未達
    到此一程度，而有合理之懷疑存在而無從使事實審法院得有
    罪之確信時，即應為諭知被告無罪之判決；又檢察官對於起
    訴之犯罪事實，仍應負提出證據及說服之實質舉證責任，倘
    其所提出之證據，不足為被告有罪之積極證明，或其指出證
    明之方法，無從說服法院以形成被告有罪之心證，基於無罪
    推定之原則，自應為被告無罪判決之諭知（最高法院30年上
    字第816 號、40年度台上字第86號、76年度台上字第4986號
    、92年度台上字第128 號判例意旨參照）。
三、經查：
  (一)告訴人於96年11月29日至張愛珠前述住處前，被告等人即已
    未再拘束其人身自由，且亦容任告訴人自由離去乙節，業經
    本院認定並敘明如上。是自前揭時點起至96年12月12日，被
    告將告訴人載離潘志建住處前往屏東市區途中，告訴人趁隙
    跳車之時止，被告自無再行剝奪告訴人自由或續予拘禁之行
    為。
  (二)另被告除強盜告訴人所有之皮包1 只（內有身分證、駕照、
    行照、提款卡、信用卡及現金900 餘元）、鑰匙1 串及告訴
    人之存摺5 本（土地銀行、台灣企銀、第一銀行、富邦銀行
    、彰化銀行各1 本）、信用卡8 張（聯邦銀行3 張、中國信
    託銀行5 張）等物外，並未強盜告訴人所有之行動電話1 支
    ，亦經本院認定並敘明如上，是被告自無強盜告訴人行動電
    話之犯行。
  (三)此外，復查無其他積極證據足以證明被告有檢察官起訴之此
    部分犯行，依「罪證有疑，利於被告」之證據法則，自難認
    被告有此部分私行拘禁及強盜之行為。本應為被告此部分無
    罪之諭知，惟因檢察官認此部分若成立犯罪，與被告前開私
    行拘禁及強盜有罪部分，各屬單純一罪之關係，爰均不另為
    無罪之諭知。
肆、移送併辦部分：
一、臺灣高雄地方法院檢察署99年度偵續字第369 號移送併辦意
    旨略以：被告與郭宏、潘昱抒於96年11月22日至同年12月
    12日，共同私行拘禁告訴人，並強盜告訴人所有之皮包、銀
    行存摺5 本、信用卡8 張、現金900 元等物，在拘禁期間，
    被告復帶告訴人至高雄縣大寮鄉遠傳電信公司辦理門號0000
    000000號行動電話供其使用，事後經遠傳電信公司通知共積
    欠電話費10427 元。因認被告此部分涉犯刑法第302 條第1
    項剝奪他人行動自由罪嫌、同法第328 條第1 項強盜罪嫌云
    云。
二、經查：
  (一)臺灣高雄地方法院檢察署移送併辦，其中關於被告於96年11
    月22日至同年月29日，私行拘禁告訴人，並強盜告訴人所有
    之皮包、銀行存摺5 本、信用卡8張、現金900元等物部分，
    與臺灣高雄地方法院檢察署檢察官起訴（96年度偵字第3561
    8 號）並經本院判決有罪部分，為事實相同之同一案件，本
    院自得併予審理等情，業經本院敘明如上。
  (二)除上開(一)以外之其餘部分，因告訴人於96年11月29日至張愛
    珠前述住處前，被告等人即已未再拘束其人身自由，且亦容
    任告訴人自由離去乙節，亦經本院認定並敘明如上。是自前
    揭時點起至96年12月12日，被告將告訴人載離潘志建住處前
    往屏東市區途中，告訴人趁隙跳車之時止，被告自無再行剝
    奪告訴人自由或續予拘禁之行為。
  (三)而門號0000000000號行動電話SIM 卡，自96年12月7 日起至
    97 年7月25日止，係登記由告訴人申請領用乙節，有遠傳電
    信公司99年12月9 日覆文檢附門號0000000000號行動電話SI
    M 卡申請人資料1 紙在卷可稽（見本院更(三)卷第125 至126
    頁）。是告訴人於96年12月7 日申請領用門號0000000000號
    行動電話SIM 卡之時，既已未遭被告剝奪行動自由或私行拘
    禁，則上開門號行動電話之申請使用，自不能認係遭被告以
    強暴方法至使不能抗拒所取得之財物或所獲取之利益。
  (四)此外，復查無其他積極證據足以證明被告有檢察官移送併辦
    之此部分犯行，此部分即與被告前開私行拘禁及強盜有罪部
    分，無實質上或裁判上一罪之關係，自應退由移送單位另為
    適法之處理。
伍、被告張吟霞及同案被告郭宏被訴傷害部分，業經原審判決
    公訴不受理判決確定；同案被告郭宏被訴強盜及私行拘禁
    部分，業經本院上訴審判決確定，爰均不另論列。
據上論結，應依刑事訴訟法第369 條第1 項前段、第364 條、第
299 條第1 項前段，刑法28條、第302 條第1 項、第328 條第1
項、第47 條 第1 項、第51條第5 款，刑法施行法第1 條之1 ，
判決如主文。
本案經檢察官陳國全到庭執行職務。
中    華    民    國    100     年    1   月    25    日
                  刑事第十一庭  審判長法  官  莊秋桃
                                      法  官  石家禎
                                      法  官  孫啟強
以上正本證明與原本無異。
如不服本判決應於收受本判決後10日內向本院提出上訴書狀，其
未敘述上訴理由者，並得於提起上訴後10日內向本院補提理由書
狀（均須按他造當事人之人數附繕本）「切勿逕送上級法院」。
中    華    民    國   100    年    1     月    25    日
                                      書記官  劉鴻瑛
附錄本判決論罪科刑法條：
刑法第302條：
私行拘禁或以其他非法方法，剝奪人之行動自由者，處5 年以下
有期徒刑、拘役或3 百元以下罰金。
因而致人於死者，處無期徒刑或7 年以上有期徒刑，致重傷者，
處3 年以上10年以下有期徒刑。
第 1 項之未遂犯罰之。
刑法第328條：
意圖為自己或第三人不法之所有，以強暴、脅迫、藥劑、催眠術
或他法，至使不能抗拒，而取他人之物或使其交付者，為強盜罪
，處5 年以上有期徒刑。
以前項方法得財產上不法之利益或使第三人得之者，亦同。犯強
盜罪因而致人於死者，處死刑、無期徒刑或10年以上有期徒刑；
致重傷者，處無期徒刑或7 年以上有期徒刑。
第1 項及第2 項之未遂犯罰之。
預備犯強盜罪者，處1 年以下有期徒刑、拘役或3 千元以下罰金
。